臺灣高等法院民事裁定　　　　　　　　 100年度重再字第18號
再審　原告　五州石材工業有限公司
法定代理人　黃鵬榮
參　加　人　國敦營造有限公司
兼　法　定
代　理　人　黃鵬榮
再審　被告　簡正章
　　　　　　簡慶忠
　　　　　　簡慶賢
　　　　　　簡士傑
　　　　　　簡丞良
　　　　　　楊梅花
共　　　同
訴訟代理人　賴玉梅律師
　　　　　　周福珊律師
　　　　　　王嘉斌律師
上列當事人間返還土地等事件，再審原告對於中華民國98年11月
4日本院97年度重上更(二)字第59號確定判決提起再審之訴，並為
訴之追加，本院裁定如下：
    主  文
追加之訴駁回。
追加訴訟費用由再審原告負擔。
    理  由
一、按再審之訴，應於30日之不變期間內提起；其期間自判決確
    定時起算，判決於送達前確定者，自送達時起算；其再審之
    理由發生或知悉在後者，均自知悉時起算；另再審之訴，應
    以訴狀表明再審理由及關於再審理由並遵守不變期間之證據
    ，民事訴訟法第500條第1項、第2項本文及第501條第1項第4
    款分別定有明文。
二、再審原告主張：(一)參加人係不知該租賃契約無效之第三人，
    善意受讓該沙土之動產，原確定判決適用法規違反民法第11
    1條、第801條、第886條及第948條、最高法院18年上字第28
    36號判例、最高法院20年上字第203號判例。(二)再審被告於
    準備程序後始提出之承受訴訟聲請狀及民事反訴答辯狀，僅
    於撰狀人欄載有「賴玉梅律師」，並無載有其係基於訴訟代
    理人所為之書狀，且係向本院刑事庭提出，不生承受訴訟之
    效力，原確定判決竟依該當事人未主張及未提出之聲明而為
    判決，其適用法規違反民事訴訟法第276條、第388條之規定
    。(三)再審被告反訴訴訟標的「回復原狀」之部分，其價額應
    另行計算，惟原確定判決未依法裁定亦未另行命其補正，而
    逕為本案之判決，其適用法規顯有違反民事訴訟法第77條之
    2第1項及第249條規定之錯誤。(四)再審被告起訴時，於其主
    張之原因事實明確自承「租賃契約中仍載明承租之五筆土地
    係供被告公司（即再審原告）作興建開發使用」，足證該契
    約兩造當事人間之真意係合夥而為出資興建，該自認有拘束
    當事人之效力，法院應據為認定事實及裁判之基礎，惟原確
    定判決誤認本件應適用租賃之規定，其適用法規顯有違反民
    法第87條第2項、民事訴訟法第249條第2項、最高法院18年
    上字第2836號判例、最高法院20年上字第203號判例之適用
    法規錯誤等再審事由。經核係再審原告提起本件再審之訴後
    ，始於民國100年11月7日提出之民事再審辯論意旨狀(一)、民
    事再審補充理由狀中追加主張之再審事由，距最高法院100
    年度台上字第433號裁定送達再審原告之100年4月12日，顯
    逾30日再審不變期間；且再審原告復未表明其再審理由知悉
    在判決確定後、應自知悉時起算不變期間之證據，則依上說
    明，本件再審之訴顯不合法，應予駁回。
三、據上論結，本件再審之訴為不合法。爰依民事訴訟法第502
    條第1項、第95條、第78條、第85條第1項前段，裁定如主文
    。
中    華    民    國   100    年    11    月    29    日
                    民事第十一庭
                        審判長法  官  詹文馨
                              法  官  蔡和憲
                              法  官  徐福晉
正本係照原本作成。
如不服本裁定，應於收受送達後10日內向本院提出抗告狀，並應
繳納抗告費新臺幣１千元。
中    華    民    國   100    年    11    月    30    日
                              書記官  秦仲芳